臺灣嘉義地方法院行政訴訟判決
110年度交字第68號
原      告  陳柏蒼  


被      告  交通部公路總局嘉義區監理所

代  表  人  黃萬益  
訴訟代理人  李思亮  
上列當事人間交通裁決事件，原告不服被告民國110年10月21日
嘉監裁字第70-L00000000號裁決，提起行政訴訟，本院判決如下
：
   主 文
一、原告之訴駁回。
二、訴訟費用新臺幣300元由原告負擔。 
   事實及理由
壹、程序方面：原告不服被告所為道路交通管理處罰條例（下稱
    同條例）第8條的裁決而提起撤銷訴訟，依行政訴訟法第237
    條之1，應適用交通裁決事件訴訟程序。本件因卷證資料已
    經明確，本院依行政訴訟法第237條規定，不經言詞辯論，
    直接裁判。
貳、實體方面：
一、爭訟概要：嘉義縣警察局水上分局（下稱舉發機關）南新派
    出所警員認原告於民國110年1月27日上午7時37分許，駕駛
    車牌號碼000－0000號自用小客車（下稱系爭車輛），在嘉義
    縣太保市159線12.8公里處路口有「肇事致人受傷而逃逸」
    之違規事實，以嘉縣警交字第L00000000號舉發違反道路交
    通管理事件通知單（下稱系爭舉發通知單）當場舉發。嗣被
    告認原告確有「汽車駕駛人駕駛汽車肇事致人受傷而逃逸」
    之違規行為，而於110年10月21日開立嘉監裁字第70-L00000
    000號違反道路交通管理事件裁決書（下稱原處分），依同
    條例第62條第4項規定，裁處原告罰鍰新臺幣（下同）6,000
    元，吊銷駕駛執照，3年內不得考領駕駛執照。原告不服，
    於是提起本件行政訴訟。
二、原告起訴主張及聲明：
（一）主張要旨：
   1、當事情發生時，有下車查看，並與對方打招呼看是否要緊
      ，對方站立於路口，顯然沒有受傷（由監視器錄影畫面來
      看），且對方也沒有就醫紀錄，又事後與對方達成和解。
　 2、警方所示照片無法證明擦傷者是誰。且基於比例原則不應
      該判以吊銷駕駛執照之最嚴厲處分。基上認原處分違法。
（二）聲明：原處分撤銷。訴訟費用由被告負擔。
三、被告答辯及聲明：
（一）答辯要旨：
　 1、本案原告於110年4月20日向被告提出陳述，經嘉義縣警察
      局水上分局函覆表示係依道路交通事故初步分析研判表舉
      發，且本案已於110年9月2日經臺灣嘉義地方檢察署為110
      年度偵字第2779號緩起訴在案。
　 2、本件經檢視民宅監視器影像，原告系爭車輛於159縣道上
      欲右轉駛入中興路一段34巷時，與他人駕駛之機車發生擦
      撞。原告系爭車輛於行駛一段距離後停下，此時原告下車
      並查看車身右後方情形，隨後即上車並駛離現場，明顯未
      與機車騎士有接觸及任何留下聯絡資訊之動作。又檢視機
      車騎士調查筆錄，其表示右膝蓋處確有擦傷，亦經警方現
      場採證。縱對方因未就醫而無紀錄，已足認有受傷事實，
      不因就醫、和解與否或傷勢輕重而判定有別。
　 3、從相關採證資料觀之，原告對擦撞之發生已有認知，但未
      積極探詢與對方發生事故而涉有責任之可能，並採取任何
      為免案情陷於不明之有利措施即離開事故現場，在事故處
      置之責任上尚難認屬無過失。又本案經檢察官偵查認確有
      肇事致人受傷而逃逸之事實，與道路交通管理處罰條例第
      62條第4項規定之構成要件相符，故被告依行政罰法第26
      條第2項規定予以罰鍰及吊銷駕照之處分，合乎法定裁量
      範圍並無不當。
（二）聲明：原告之訴駁回。
四、爭點：原告駕車離開之行為是否符合同條例第62條第4項之
    要件？
五、本院之判斷：
（一）前提事實：爭訟概要欄所載的事實，為兩造所不爭執，且
      原告因本件事故涉嫌公共危險罪，經臺灣嘉義地方檢察署
      以110年度偵字第2779號案件為緩起訴處分，處分內容為
      「被告應立悔過書（已履行），並應於緩起訴處分確定之
      起6月內，參加本署之法治教育宣導活動2小時」，並有系
      爭舉發通知單、原處分及送達證書等附本院卷，及本院依
      職權調取上開偵查案卷可查。
（二）本件應適用之法令：
   1、行為時同條例第62條第3項及第4項「（第3項）汽車駕駛
      人駕駛汽車肇事致人受傷或死亡者，應即採取救護措施及
      依規定處置，並通知警察機關處理，不得任意移動肇事汽
      車及現場痕跡證據，違反者處新臺幣三千元以上九千元以
      下罰鍰。但肇事致人受傷案件當事人均同意時，應將肇事
      汽車標繪後，移置不妨礙交通之處所。（第4項）前項駕
      駛人肇事致人受傷而逃逸者，吊銷其駕駛執照；致人重傷
      或死亡而逃逸者，吊銷其駕駛執照，並不得再考領。」
   2、行為時同條例第67條第2項前段：「汽車駕駛人，曾依…第
      六十二條第四項前段規定吊銷駕駛執照者，三年內不得考
      領駕駛執照；……。」
   3、道路交通事故處理辦法第1條：「本辦法依道路交通管理
      處罰條例（以下簡稱本條例）第九十二條第五項規定訂定
      之。」
   4、道路交通事故處理辦法第2條第1款規定：「本辦法用詞，
      定義如下：一、道路交通事故：指車輛、動力機械或大眾
      捷運系統車輛在道路上行駛，致有人受傷或死亡，或致車
      輛、動力機械、大眾捷運系統車輛、財物損壞之事故。」
   5、道路交通事故處理辦法第3條第5款規定：「發生道路交通
      事故，駕駛人或肇事人應先為下列處置：……五、通知警察
      機關並配合必要之調查。但無人受傷或死亡且當事人當場
      自行和解者，不在此限。」
（三）行為時同條例第62條第1項及第3項課予駕駛人肇事後依道
      路交通事故處理辦法第3條第5款處置之立法目的，在於保
      存肇事現場相關證據，俾日後釐清肇事責任歸屬，是肇事
      駕駛人應視現場具體情形，依上開規定為必要處置。無論
      肇事責任誰屬，均有義務停留肇事現場，縱未立刻與對造
      當事人會晤，亦應採取必要措施，並向警察機關報告，以
      維己身及對造權益，並釐清肇事責任。至於駕駛人駕駛汽
      車肇事後未依規定處置，嗣後經警舉發，縱已與他方當事
      人達成民刑事之和解，亦不解除之前駕車肇事當場未依規
      定處置已應負之交通行政違章責任。
（四）經查，本院當庭勘驗被告提供之監視器錄影內容可知，原
      告駕駛系爭車輛與訴外人陳勇彰騎乘之機車（下稱系爭機
      車）發生碰撞時，系爭機車及騎士陳勇彰立即倒地，原告
      系爭車輛繼續前行，後訴外人陳勇彰自行起身並將機車扶
      起、彎腰往下撫摸右腳膝蓋處，而原告則於路邊停車下車
      檢視系爭車輛右後方車尾情形，再走回系爭車輛並駕駛離
      開等情，有監視器錄影光碟（本院卷第79頁）、本院勘驗
      筆錄（本院卷第147頁至第148頁）、擷取畫面及說明（本
      院卷第87頁至第134頁）等在卷可參。佐以機車騎士陳勇
      彰於警詢陳稱因本件碰撞系爭機車受有前車燈受損、左側
      車身多處擦損、前輪上蓋擦損、左煞車把擦損、左手把擦
      損、左照後鏡擦損、側柱擦損、前避震器擦損等損害，惟
      原告下車查看系爭車輛車況，沒有前來詢問肇事情形，也
      未留下任何年籍資料及聯繫方式就駕車駛離現場，訴外人
      陳勇彰才打電話報警等語，有訴外人陳勇彰警詢筆錄（本
      院卷第83頁至第84頁）及車損照片（本院卷第63頁至第72
      頁）附卷可佐。訴外人陳勇彰及系爭機車於碰撞後均倒地
      ，且原告有下車查看系爭車輛受損情形，是原告自應知悉
      肇事一事，又原告於碰撞後僅下車查看系爭車輛車況，未
      與機車騎士交談，或留下聯繫方式，隨即自行離去，已陳
      述如上，原告稱其於碰撞後下車查看詢問機車騎士是否要
      緊之事云云，與證據不符，自非可採。
（五）原告駕駛系爭車輛於上開時、地，與訴外人陳勇彰騎乘之
      系爭機車發生碰撞而肇事，訴外人陳勇彰於肇事後，摔倒
      在地，起身站立隨即彎腰撫摸右腳膝蓋，已陳述如前。且
      訴外人陳勇彰於警詢陳稱其右膝蓋擦傷（本院卷第84頁）
      ，並有員警提供之受傷照片（本院卷第65頁）可佐，故而
      原告明知肇事，對於騎乘系爭機車跌倒之訴外人陳勇彰因
      而受有傷害一事，應可認識，竟未通知消防機關及警察機
      關，亦未當場與訴外人陳勇彰自行和解，即率然離去，其
      駕駛系爭車輛肇事致人受傷而逃逸，應可認定。
（六）按處罰條例第62條規定之立法本旨，係在維護交通安全，
      加強救護，減少被害人之死傷，並促使駕駛人肇事後能對
      被害人即時救護。蓋道路交通事故發生後，有受傷或死亡
      之情形者，應即時救護或採必要之措施以防止損害範圍之
      擴大。如駕駛人於肇事後，隨即駕車逃離現場，不僅使肇
      事責任認定困難，更可能使受傷之人喪失生命，自有從嚴
      處理之必要。是汽車駕駛人駕駛汽車發生交通事故，有義
      務留在肇事現場，採取救護或其他必要措施，並向警察機
      關報告，以保護他人權益，同時釐清肇事責任。凡肇事人
      於行車肇事致人受傷或死亡，未即採取救護或其他必要措
      施並向警察機關報告，即駕車駛離現場者，均應依前開規
      定處罰。是以縱原告與訴外人陳勇彰達成和解並賠償完畢
      ，亦不影響原告有無肇事逃逸違規行為之認定，原告既有
      於上開時地駕車致訴外人陳勇彰受傷，且於肇事後未對其
      採取必要之救護措施，亦未留置現場等待警方前往處理之
      事實，其有肇事逃逸之違規行為，應堪認定。被告依同條
      例第62條規定對原告裁處，即無不當。再者，吊銷駕駛執
      照乃法律所明文規定之法律效果，被告尚無酌減權限，而
      依其程度定有不同裁罰標準，尚未逾越必要之程度，與比
      例原則無違。從而，被告據以裁罰，於法並無不合。原告
      主張被告採取吊銷駕駛執照違反比例原則云云，即非有理
      。
六、綜上所述，原告主張並不足採，原處分認原告確有「汽車駕
    駛人駕駛汽車肇事致人受傷而逃逸者」之違規行為，而依道
    路交通管理處罰條例第62條第4項規定、違反道路交通管理
    事件統一裁罰基準及處理細則第41條、第43條、第44條及第
    67條，及違反道路交通管理事件統一裁罰基準表裁處原告罰
    鍰6,000元、吊銷駕駛執照，3年得不得考領駕駛執照等，並
    無違誤。故原告訴請撤銷原處分，為無理由，應予駁回。
七、本件判決基礎已臻明確，兩造其餘攻防方法及訴訟資料經本
    院斟酌後，核與判決結果不生影響，爰不一一詳予論述，併
    此敘明。
八、本件第一審裁判費為300元，所以確定第一審訴訟費用額為3
    00元，由原告負擔。
九、結論：原處分合法，原告請求撤銷為無理由，不予准許。
中　　華　　民　　國　　111 　年　　3 　　月　　4 　　日
                 行政訴訟庭 法  官  邱美英
上為正本係照原本作成。
如不服本判決，應於送達後20日內，向本院提出上訴狀，並應繳
納上訴裁判費新臺幣750元，其未表明上訴理由者，應於提出上
訴後20日內向本院補提理由書（均須按他造人數附繕本）。上訴
理由應表明關於原判決所違背之法令及其具體內容，或依訴訟資
料可認為原判決有違背法令之具體事實。未表明上訴理由者，逕
以裁定駁回上訴。
中　　華　　民　　國　　111 　年　　3 　　月　　4 　　日
                            書記官  黃怡禎